臺灣高等法院高雄分院刑事判決　　　　100年度上訴字第482號
上　訴　人
即　被　告　黃瓊瑩
指定辯護人　本院公設辯護人李佩娟
上列上訴人因違反毒品危害防制條例等案件，不服臺灣高雄地方
法院99年度訴字第1315號中華民國99年11月16日第一審判決（起
訴案號：臺灣高雄地方法院檢察署99年度偵字第22183 號），提
起上訴，本院判決如下：
     主  文
原判決撤銷。
黃瓊瑩販賣第二級毒品，處有期徒刑參年捌月；扣案之門號0000
000000號行動電話（不含SIM 卡）壹支沒收之；未扣案販毒所得
新臺幣伍佰元沒收之，如全部或一部不能沒收時，以其財產抵償
之。又共同轉讓禁藥，處有期徒刑肆月；扣案之門號0000000000
 號 行動電話（不含SIM 卡）壹支沒收之。應執行有期徒刑參年
拾月；扣案之門號0000000000號行動電話（不含SIM 卡）壹支均
沒收；未扣案販毒所得新臺幣伍佰元沒收之，如全部或一部不能
沒收時，以其財產抵償之。
     事  實
一、黃瓊瑩（綽號白白），明知甲基安非他命為毒品危害防制條
    例第2 條第2 項第2 款所列之第二級毒品，不得非法持有、
    販賣，於不詳時間、地點，向真實姓名年籍均不詳之成年人
    ，購入不詳數量之甲基安非他命後，竟基於販賣第二級毒品
    甲基安非他命之犯意，於民國99年6 月30日下午3 時5 分許
    ，趙德立以所持用之門號0000000000號行動電話與黃瓊瑩所
    持用之門號0000000000號行動電話聯絡購買甲基安非他命，
    同日下午3 時53分許，黃瓊瑩騎乘車牌號碼BAA-717 號輕型
    機車搭載不知情之友人譚佳瑀（綽號阿樂），至高雄市○○
    區○○路、哈爾濱街口，以新臺幣（下同）500 元之價格販
    賣甲基安非他命1 包（含包裝袋，驗前淨重0.088 公克，驗
    後淨重0.078 公克）予趙德立。嗣經警於同日下午4 時許在
    高雄市三民區○○○路50號旁盤查趙德立，趙德立供出上情
    ，並主動交出上開甫購得之甲基安非他命1 包，始悉上情。
二、黃瓊瑩與譚佳瑀明知甲基安非他命為毒品危害防制條例第2
    條第2 項第2 款所列之第二級毒品，且業經行政院衛生署公
    告列為禁藥管理，屬於藥事法所稱之禁藥，依法不得轉讓，
    竟共同基於轉讓禁藥之犯意聯絡，於99年7 月2 日下午3 時
    56分許，戴聖展以所持用之門號0000000000、0000000000號
    行動電話與黃瓊瑩所持用之門號0000000000號行動電話聯絡
    轉讓甲基安非他命事宜，於同日下午4 時27分許，在高雄市
    三民區建興349 巷21號前，由譚佳瑀將甲基安非他命2 包（
    含包裝袋，驗前淨重分別為0.168 公克、0.410 公克；驗後
    淨重分別為0.159 公克、0.402 公克）交付予戴聖展。經警
    於同日下午4 時30分許，在高雄市○○區○○路533 號前盤
    查戴聖展而供出上情，並主動交出上開甫取得之甲基安非他
    命2 包；嗣經警於同日晚上6 時10分許，至黃瓊瑩與譚佳瑀
    位於高雄市○○區○○路365 巷17號2 樓之1 之住處執行搜
    索，並當場扣得黃瓊瑩所有且供上開販毒及轉讓禁藥用之門
    號0000000000號行動電話1 支。
三、案經高雄巿政府警察局移送臺灣高雄地方法院檢察署檢察官
    偵查起訴。
     理  由
壹、證據能力：
    本判決所引用之證據資料（詳後引證據），其中傳聞證據部
    分，縱無刑事訴訟法第159 條之1 至第159 條之4 或其他規
    定之傳聞證據例外情形，亦因各被告、各辯護人及檢察官或
    同意可作為證據使用，或未聲明異議，依刑事訴訟法第159
    條之5 第1 項、第2 項之規定，本院審酌各該傳聞證據並非
    違法取得，與待證事項具關聯性，證明力亦非明顯過低等情
    ，認以之作為證據係屬適當，具有證據能力。
貳、實體部分：
一、上開犯罪事實，業經上訴人即被告黃瓊瑩（下稱被告）於原
    審及本院審理中坦承不諱，核與證人趙德立、戴聖展於警詢
    及檢察官偵訊時之證述情節相符（見警卷第15頁至第19頁、
    第25頁至第32頁；偵查卷(六)第14頁至第19頁；偵查卷(七)第11
    頁至第13頁、第23頁反面至第24頁），復有照片、監聽譯文
    、高雄市政府警察局刑警大隊搜索扣押筆錄、扣押物品目錄
    表在卷可稽（見警卷第23頁、第33頁至第36頁、第45頁至第
    48頁；偵查卷第15頁至第17頁）。而犯罪事實一扣案之白色
    晶體1 包（含包裝袋，驗前淨重0. 088公克，驗後淨重0.07
    8 公克），犯罪事實二扣案之白色晶體2 包（含包裝袋，驗
    前淨重分別為0.168 公克、0.410 公克；驗後淨重分別為0.
    159 公克、0.402 公克），均經送高雄市立凱旋醫院鑑定均
    確為甲基安非他命，有該院99年7 月28日高市凱醫驗字第13
    745 號、第13746 號濫用藥物成品檢驗鑑定書附卷足憑（偵
    查卷六第101 頁、第102 頁），是被告上開自白，核與事實
    相符，自可採為論罪之依據。
二、又邇來政府為杜絕毒品氾濫，毒害人民甚深，再三宣導教民
    眾遠離毒品、媒體之報導既深且廣，對於毒品之禁絕，應為
    民眾所熟悉。又政府對於查緝施用、轉讓及販賣毒品無不嚴
    格執行，且販賣毒品罪更係重罪，設若無利可圖，衡情一般
    持有毒品者，當不致輕易將持有毒品交付他人。況販賣第二
    級毒品甲基安非他命係違法行為，非可公然為之，亦無公定
    之價格，不論任何包裝，均可任意分裝增減分量，每次買賣
    價量，亦可能隨時依雙方間之關係深淺、資力、需求量及對
    行情之認知、來源是否充裕、查緝是否嚴緊，購買者被查獲
    時供述購買對象之可能性風險之評估等，因而異其標準，並
    隨時機動調整，非可一概而論，是販賣之利得，除經坦承犯
    行或價量俱臻明確外，委難查得實情，販賣之人從價差或量
    差中牟利方式雖異，其意圖營利之非法販賣行為則一，茍無
    任何利益可圖，被告實無甘冒風險，在與購毒者並非至親之
    下，將毒品無償交付。則被告黃瓊瑩就販毒予趙德立部分，
    其主觀上確有牟利意圖，應堪認定。
三、綜上，本件事證明確，被告販賣第二級毒品甲基安非他命予
    趙德立；及轉讓第二級毒品甲基安非他命予戴聖展等犯行，
    均堪以認定，自均應依法論科。
四、核被告就犯罪事實一所為，係犯毒品危害防制條例第4 條第
    2 項之販賣第二級毒品罪。又按甲基安非他命固屬毒品危害
    防制條例第2 條第2 項第2 款所定第二級毒品，不得持有及
    轉讓，然同由中央衛生主管機關即行政院衛生署公告列為藥
    事法第22條第1 項第1 款所規定之禁藥，依法亦不得轉讓。
    又參諸藥事法第83條第1 項轉讓禁藥罪法定刑為7 年以下有
    期徒刑，得併科新臺幣500 萬元以下罰金，較諸毒品危害防
    制條例第8 條第2 項轉讓第二級毒品罪法定刑為重，且藥事
    法第83條第1 項乃於93年4 月21日修正公布、同年月23日施
    行，性質上為毒品危害防制條例之後法，而毒品之範圍尚包
    括影響精神物質與其製品，至藥事之管理，亦非僅止於藥品
    之管理，毒品未必係經公告之禁藥，禁藥亦未必為毒品，毒
    品危害防制條例與藥事法二者並無必然之特別法與普通法關
    係，故除有轉讓第二級毒品已達毒品危害防制條例第8 條第
    6 項所定之一定數量，經依法加重後法定刑較藥事法第83條
    第1 項法定刑為重之情形外，要因藥事法第83條第1 項為後
    法且為法律效果較重之處罰規定，自應優先適用藥事法予以
    論處（最高法院96年度臺上字第3582號判決、臺灣高等法院
    暨所屬法院94年法律座談會刑事類提案第8 號結論參照）。
    本件犯罪事實二部分，被告轉讓之甲基安非他命數量未達93
    年1 月7 日行政院院臺法字第0930080551號所定加重其刑之
    標準（轉讓第二級毒品淨重達10公克以上），揆諸前揭說明
    ，就被告犯罪事實二部分所為，應論以藥事法第83條第1 項
    轉讓禁藥罪。又被告販賣、轉讓甲基安非他命前持有甲基安
    非他命之低度行為，應為販賣甲基安非他命之高度行為所吸
    收，均不另論罪。又被告與同案被告譚佳瑀就犯罪事實二部
    分，有犯意聯絡及行為分擔，應為共同正犯。被告所犯上開
    2 罪間，犯意各別，行為互殊，應予分論併罰。另按毒品危
    害防制條例第17條第2 項規定：「犯第4 條至第8 條之罪於
    偵查及審判中均自白者，減輕其刑。」被告縱曾於偵查或審
    判中否認犯罪，然僅須於偵查及審判中各有一次自白，即符
    合此項減輕其刑規定。又自白係對自己之犯罪事實全部或主
    要部分為肯定供述，即使時日、處所、行為態樣等非構成犯
    罪事實之要素略有不符，亦不影響其為自白（參照最高法院
    99年度臺上字第5731號判決意旨）。查被告黃瓊瑩於偵訊時
    供稱：其將自己要施用之甲基安非他命賣給趙德立，金額50
    0 元等語（見偵查卷(六)第28頁），復於原審及本院審理時自
    白犯行，揆諸前揭說明，應認定被告黃瓊瑩於偵查及審判中
    均曾自白，符合毒品危害防制條例第17條第2 項減刑之規定
    ，自應就販賣第二級毒品之罪予以減輕其刑。至於轉讓第二
    級毒品部分，被告雖亦有自白之情事，但因該部分係適用藥
    事法第83條第1 項處斷，自無再割裂適用毒品危害防制條例
    第17條第2 項減刑之規定，一併敘明。
五、原審認被告犯罪事證明確，因而予以論罪科刑，固非無見；
    惟查，「毒品危害防制條例第18條第1 項前段規定查獲之第
    一、二級毒品，不問屬於犯人與否沒收銷燬之。其所稱『查
    獲之毒品』，係指犯人被查獲之毒品。」、「在販賣第一、
    二級毒品之場合，如出售者業將毒品交付買方，只能在該買
    方犯罪之宣告刑項下，為沒收銷燬，尚無列為賣方犯罪從刑
    之餘地。」（參照最高法院98年度台上字第1223號、100 年
    度台上字第654 號判決要旨）。本件犯罪事實一所扣案之甲
    基安非他命1 包，及犯罪事實二所扣案之甲基安非他命2 包
    ，均已由被告販售、轉讓予趙德立、戴聖展，並於趙德立、
    戴聖展二人身上扣得，自應於犯人趙德立、戴聖展所犯之罪
    刑項下宣告沒收銷燬。原判決竟於被告所犯罪刑項下宣告沒
    收銷燬，自有未合。被告上訴意旨，指摘原判決不當，雖未
    及此，惟原判決既有上開可議之處，自應由本院將原判決撤
    銷改判。爰審酌被告販賣及提供甲基安非他命與他人施用，
    殘害國民身心健康，助長社會濫用毒品風氣；惟念被告犯後
    坦承犯行，顯有悔意，並考量被告販賣總量不多、次數僅1
    次、獲利非鉅，轉讓數量亦非高、次數亦僅1 次等一切情狀
    ，分別量處如主文第二項所示之刑，並定其應執行刑為有期
    徒刑3 年10月，以資懲儆。末按刑法第59條之酌量減輕其刑
    ，以宣告法定最低度之刑猶嫌過重者，始得為之；如別有法
    定減輕之事由，必依法律之規定減輕其刑後，仍屬情輕法重
    ，犯罪之情狀顯可憫恕時，始得適用（參照最高法院99年度
    臺上字第1522號判決意旨）。被告之辯護人雖請求就販賣甲
    基安非他命之部分，依刑法第59條減輕其刑；然查被告正值
    青年，不思以正當途徑賺取金錢，而販賣毒品牟利，危害國
    民身心健康及社會風氣，進而敗壞社會治安，並無「犯罪之
    情狀顯可憫恕」情形，自無刑法第59條之適用，附此敘明。
    扣案之門號0000000000號行動電話為被告所有，業據被告供
    明在卷（見原審卷(二)第96頁），且係分別供犯販毒及轉讓禁
    藥等罪所用之物，應依毒品危害防制條例第19條第1 項、刑
    法第38條第1 項第2 款之規定均應予沒收之。至於上開門號
    之SI M卡係被告黃瓊瑩之母所申辦乙情，業據被告黃瓊瑩供
    述在卷（見原審卷(二)第96頁），即非被告黃瓊瑩所有，爰不
    予宣告沒收。又被告黃瓊瑩販賣甲基安非他命予趙德立，所
    取得之因犯販賣第二級毒品罪所得之財物為500 元，業經趙
    德立交付予被告黃瓊瑩收取，即屬被告黃瓊瑩因犯罪所得之
    財物，雖未扣案，仍應依毒品危害防制條例第19條第1 項前
    段之規定沒收，如全部或一部不能沒收時，則依同條項後段
    規定，以被告黃瓊瑩之財產抵償之。另犯罪事實一所扣案之
    甲基安非他命1 包，及犯罪事實二所扣案之甲基安非他命2
    包，均已由被告出售、轉讓予趙德立、戴聖展，並於趙德立
    、戴聖展二人身上所扣得，自應於犯人趙德立、戴聖展所犯
    之罪名項下宣告沒收銷燬，亦不於本案被告所犯罪名項下宣
    告沒收銷燬；至本件其他扣案物部分，因無證據證明與本件
    被告販賣毒品、轉讓禁藥之犯行有關，爰不予宣告沒收之，
    併此敘明。
六、同案被告譚佳瑀經原審論罪科刑後，因未上訴而告確定，爰
    不另論列。
據上論斷，應依刑事訴訟法第369 條第1 項前段、第364 條、第
299 條第1 項前段，毒品危害防制條例第4 條第2 項、第17條第
2 項、第19條第1 項，藥事法第83條第1 項，刑法第11條、第28
條、第38條第1 項第2 款、第51條第5 款，判決如主文。
本案經檢察官高大方到庭執行職務。
中    華    民    國  100     年    5     月    11    日
                  刑事第四庭    審判長法  官  蕭權閔
                                      法  官  唐照明
                                      法  官  吳進寶
以上正本證明與原本無異。
如不服本判決應於收受本判決後10日內向本院提出上訴書狀，其
未敘述上訴理由者，並得於提起上訴後10日內向本院補提理由書
狀（均須按他造當事人之人數附繕本）「切勿逕送上級法院」。
中    華    民    國   100    年    5     月    11    日
                                      書記官  唐奇燕
附錄本判決論罪科刑法條：
修正後毒品危害防制條例第4 條
製造、運輸、販賣第一級毒品者，處死刑或無期徒刑；處無期徒
刑者，得併科新臺幣1 千萬元以下罰金。
製造、運輸、販賣第二級毒品者，處無期徒刑或7 年以上有期徒
刑，得併科新臺幣7 百萬元以下罰金。
製造、運輸、販賣第三級毒品者，處5 年以上有期徒刑，得併科
新臺幣5 百萬元以下罰金。
製造、運輸、販賣第四級毒品者，處3 年以上10年以下有期徒刑
，得併科新臺幣3 百萬元以下罰金。
製造、運輸、販賣專供製造或施用毒品之器具者，處1 年以上7
年以下有期徒刑，得併科新臺幣1 百萬元以下罰金。
前五項之未遂犯罰之。
藥事法第83條
明知為偽藥或禁藥，而販賣、供應、調劑、運送、寄藏、牙保、
轉讓或意圖販賣而陳列者，處7 年以下有期徒刑，得併科新臺幣
5 百萬元以下罰金。
犯前項之罪，因而致人於死者，處7 年以上有期徒刑，致重傷者
，處3 年以上12年以下有期徒刑。
因過失犯第1 項之罪者，處2 年以下有期徒刑、拘役或科新臺幣
30萬元以下罰金。
第1 項之未遂犯罰之。